臺灣板橋地方法院民事判決　　　　　　　　　　　　　九十三年度訴字第六七六號
　　原　　　告　丙○○
　　訴訟代理人　歐斐文律師
　　被　　　告　甲○○○
　　訴訟代理人　乙○○
右當事人間請求排除侵害事件，於民國九十三年七月二十八日言詞辯論終結，本院判
決如左：
    主    文
原告之訴駁回。
訴訟費用由原告負擔。
    事    實
甲、原告方面：
一、聲明：
（一）被告應將門牌號碼為臺北縣中和市○○路○段二九六號八樓之二、八樓之三、
      八樓之四、八樓之五房屋外牆上如附圖所示之窗戶封閉。
（二）訴訟費用由被告負擔。
二、陳述：
（一）被告應負侵權行為責任之法條如後：民法第一百八十四條第一項前段：「因故
      意或過失，不法侵害他人之權利者，負損害賠償責任」；同條第二項：「違反
      保護他人之法律者，推定其有過失」；及建築法第二十五條第一項：「建築物
      非經申請縣市主管機關之審查許可並發給執照，不得擅自拆除」。
（二）原告得按民法第七百九十三條第一項：「土地所有人，於他人之土地有煤氣、
      蒸氣、臭氣、氣、熱氣、灰屑及其他與此相類者侵入時，得禁止之」及同法第
      六百七十六條中、後段：「所有人對於妨害其所有權者得，請求除去之，有妨
      害其所有權之虞者，得請求防止之」之規定，請求被告除去侵害。
（三）查原告所有門牌號碼為臺北縣中和市○○路六六九號九樓之一房屋之客廳及起
      九六號八樓之二至五號房屋（下稱系爭房屋）之廚房、曬依間、臥室，緊鄰而
      牆，開啟任何窗戶，詎被告竟在系爭房屋之密閉式透明外牆上，開啟如附圖所
      示之窗戶，導致與原告所居住之房屋，面窗而居，站於系爭房屋之廚房洗衣房
      及臥室自窗戶往外看，原告房屋戶內情形，均在視線範圍內，除可直視原告房
      屋之客廳及客廳旁之起居室屋內之傢俱陳設外，原告及其家人在其間之居家活
      動，亦無不盡收眼底，致影響原告家居生活之隱私權至鉅。
（四）又查系爭房屋外牆，係封閉式玻璃帷幕外牆，不可開窗之設計，為系爭大樓之
      原始設計，及附圖所示之窗戶，為被告聽取建築師之建議為逃生用所開設等情
      ，有被告訴訟代理人（即被告之丈夫）之勘驗筆錄足憑。惟依建築法規定，附
      圖所示之窗戶，為違章建築，故於原告多次透過住家所屬之豪美大樓管理委員
      會協調，請其自行封閉未果後，乃由豪美大樓管理委員會，向臺北縣政府工務
      局檢舉，被告違法開窗之行為。嗣經臺北縣政府工務局調查屬實後，即依建築
      法第八十六條規定，處罰被告，並勒令封閉在案。惟被告遲延至今，仍未封閉
      窗戶。被告前開行為，符合前引侵權行為之規定，自應負回復其損害發生前之
      原狀之義務。
（五）茲因被告違法在其房屋牆上開啟窗戶之行為，除危及原告之隱私權外，其所開
      窗之部分房間，分別為廚房、洗衣房及臥室，被告在其間所為烹煮食物、洗滌
      衣物等行為，所造成之油堙排放，洗衣機、操作時所發生之聲響及震動等，均
      因被告所開設之窗戶，而直接使前揭活動及機械所產生之蒸氣、臭氣、煙氣、
      熱氣排放至原告房屋內，核被告之行為，應屬妨害原告所有權之行使，應予除
      去。此外，尚有消防上之危險，如果系爭房屋或所屬大樓發生火災，將因被告
      所開設之附圖所示之窗戶，在系爭房屋所屬封閉式建築物中，造成一個出口，
      屆時不論起火點何在，密閉空間內之燃燒，熱空氣所產生之熱流，必會流向系
      爭窗戶，火苗極有可能由此竄出，原告之房屋將有延燒之虞。惟被告屢經臺北
      縣政府工務局勒令封閉之處分，及原告之申請調處，均不置理，被告之行為，
      應構成相鄰關係中鄰地所有權人應禁止之行為，且前該行為，造成原告所有權
      行使受妨害，及有受妨害之虞，依照前引法條之規定，被告應將如附如圖所示
      之窗戶封閉。
三、證據：提出照片四張、臺北縣政府工務局函影本一件為證。
乙、被告方面：
一、聲明：駁回原告之訴。
二、陳述：九十一年底，我們承購中和市的系爭房屋，我們買的時候，不知有跟隔壁
    簽什麼約，之前設計師按照設計過程中有安全門逃生，才開那扇門，玻璃也是用
    霧狀，也很少開門，我們不會侵害到原告的權利。
三、證據：未提出任何證據以資為證。
    理    由
一、原告主張其所有門牌號碼為臺北縣中和市○○路六六九號九樓之一房屋之客廳及
    起居室之陽臺及外牆開窗部分，與被告所有系爭房屋之廚房、曬衣間、臥室，緊
    鄰而居，被告前該房屋所屬之大樓為玻璃帷幕式建築物，依法不得於建築物之外
    牆，開啟任何窗戶，詎被告竟在系爭房屋之密閉式透明外牆上，開啟如附圖所示
    之窗戶，導致與原告所居住之房屋，面窗而居，站於系爭房屋之廚房洗衣房及臥
    室自窗戶往外看，原告房屋戶內情形，均在視線範圍內，除可直視原告房屋之客
    廳及客廳旁之起居室屋內之傢俱陳設外，原告及其家人在其間之居家活動，亦無
    不盡收眼底，致影響原告家居生活之隱私權至鉅，原告多次透過住家所屬之大樓
    管理委員會協調，請其自行封閉未果後，乃由該大樓管理委員會，向臺北縣政府
    工務局檢舉，被告違法開窗之行為，嗣經臺北縣政府工務局調查屬實後，即依建
    築法第八十六條規定，處罰被告，並勒令封閉在案，惟被告遲延至今，仍未封閉
    窗戶，被告前開行為，符合前引侵權行為之規定，自應負回復其損害發生前之原
    狀之義務等語。
二、被告則以：九十一年底，我們承購中和市的系爭房屋，我們買的時候，不知有跟
    隔壁簽什麼約，之前設計師按照設計過程中有安全門逃生，才開那扇門，玻璃也
    是用霧狀，也很少開門，我們不會侵害到原告的權利等語，資為抗辯。
三、按所有權人基於所有權之權能，本得對其所有物自由用益或排除他人之干涉，但
    各所有權人如僅注重自己權利無限制之行使，全然不顧他人權利之需求時，必將
    導致相互間利害衝突，非但造成各所有物均不能物盡其用，更有害於社會利益、
    國民經濟。有鑑於此，法律遂對所有權之行使為一定程度之介入與干涉，使所有
    人負有一定消極不作為或積極作為之義務，用以限制所有權內容；反之，亦賦予
    要求他所有人為一定消極不作為或積極作為之權利，用以擴張所有權內容。我國
    民法第一百四十八條有關權利濫用、誠實信用原則，以及第七百七十四條至第八
    百條有關相鄰關係之規定，即其適例。然此原理原則僅係利用利益衡量之基本理
    論，調和相互間權利之行使而已，非可任由一方所有人為達自由用益一己所有物
    之目的，進而要求他所有人為一定消極不作為或積極作為；甚或於一方所有權作
    用並非合法正當使用時，其於法律上原已無保護之必要，自難更以前述權利濫用
    、誠實信用以及相鄰關係等規定，要求他所有人為一定消極不作為或積極作為。
    原告主張被告在系爭房屋之密閉式透明外牆上，開啟如附圖所示之窗戶，導致與
    原告所居住之房屋面窗而居之事實，業據原告提出土地照片四幀為証，被告對此
    亦不否認，復經本院於九十三年七月二日赴現場履勘屬實，並製有勘驗筆錄及臺
    北縣中和地政事務所人員所測量繪製之複丈成果圖附卷可証，固堪信為真實。惟
    查：
（一）按內政部所訂建築技術規則建築設計施工編第四十五條第二款規定：建築物外
      牆開設門窗、開口，廢氣排出口或陽台等，依左列規定：「二緊接鄰地之外牆
      不得向鄰地方向開設門窗、開口及設置陽台。但外牆或陽台外緣距離境界線之
      水平距離達一公尺以上時，或以不能視之固定玻璃磚砌築者不在此限」，而系
      爭窗戶係由被告於買受系爭房屋後所開設一節，固據被告自承在卷，然原告係
      爰以民法第一百八十四條之規定，請求被告以封閉如附圖所示之窗戶，負損害
      賠償責任，於法難謂有據。
（二）再原告雖另指陳被告所為開設窗戶行為，係違反建築法第二十五條第一項之規
      定，然被告所為縱確有違反建築法規之情形，亦僅係應否予以行政處分之問題
      ，不能認為已當然構成對於不法侵害他人權利之情形，尚不得據為民事法律關
      係上請求之依據。再揆之民法第一百八十四條之規定，原告就被告係因故意而
      侵害其權利之部分，並未舉證以實其說，而原告就被告究係違反何種保護他人
      之法律規定，亦未加以說明，且我國民法上亦無所謂「緊接鄰地之外牆不得開
      足採。至於被告是否於開設系爭窗戶時未依准許施工，或開設結果有礙於公共
      危險，而有違建築法規等係另一問題，非屬本案所得審究之範疇，附此敘明。
四、綜上所述，原告既未能證明被告係因故意或過失而侵害其權利，或有何違反保護
    他人之法律，致生損害於原告之情事，則其爰以民法第一百八十四條之規定，請
    求被告封閉如附圖所示部分之窗戶，於法難謂有據，應予駁回。
據上論結，原告之訴為無理由，依民事訴訟法第七十八條，判決如主文。
中　　　華　　　民　　　國　　九十三　　年　　　八　　　月　　三十一　　日
                                臺灣板橋地方法院民事第一庭
                                    法  官  邱靜琪
右為正本係照原本作成
如對本判決上訴，須於判決送達後廿日內向本院提出上訴狀
中　　　華　　　民　　　國　　九十三　　年　　　八　　　月　　三十一　　日
                                    書記官  白俊傑
